---
title: "Análise de dados financeiros do IPEA através do pacote ipeadatar"
author: "Your Name"
date: "August 17, 2023"
output:
  pdf_document:
    latex_engine: xelatex
    fig_caption: yes
  keep_tex: true
geometry: "left=1in,right=1in,top=1in,bottom=1in"
fontsize: 11pt
documentclass: article
header-includes:
  - \usepackage[portuguese]{babel}
  - \usepackage[utf8]{inputenc}
  - \usepackage[T1]{fontenc}
  - \usepackage{graphicx}
  - \usepackage{hyperref}
---


Podemos instalar o pacote através do seguinte comando:

```{r install-package}
# se necessário, instale o pacote com o seguinte comando
devtools::install_github("gomesleduardo/ipeadatar")
```



```{r list-features}

ipeadatar::available_series("br")

dim(ipeadatar::available_series("br"))
```




O Ipeadata é uma importante fonte de dados econômicos, financeiros, e sociais do Brasil. É possível acessar esses dados diretamente em R e utilizá-los em sua análise. Aqui estão os passos básicos que você pode seguir para acessar e analisar os dados do Ipeadata em R:

### 1. Instale e Carregue Pacotes Necessários

Primeiramente, você precisará instalar e carregar os pacotes necessários. Você pode usar o pacote `ipeadatar` para acessar os dados diretamente.

```R
install.packages("ipeadatar")
library(ipeadatar)
```

### 2. Consulte os Metadados

Para encontrar a série de dados que você deseja, você pode consultar os metadados para obter informações sobre as séries disponíveis.

```R
meta_data <- ipeadata::ipeadata_metadata()
View(meta_data)
```

### 3. Obtenha os Dados

Uma vez que você tenha identificado a série que deseja analisar, você pode obter os dados usando a função `ipeadata_series`. Por exemplo, para obter a série de taxa de inflação (IPCA):

```R
inflacao <- ipeadata_series("PRECOS12_IPCA12")
```

### 4. Análise dos Dados

Agora que você tem os dados, pode realizar a análise desejada. Por exemplo, você pode plotar a série de inflação ao longo do tempo:

```R
library(ggplot2)

ggplot(inflacao, aes(x = data, y = valor)) +
  geom_line() +
  labs(title = "Taxa de Inflação (IPCA) ao Longo do Tempo",
       x = "Data",
       y = "Taxa de Inflação")
```

Você também pode realizar análises estatísticas, como calcular a média, mediana, regressões, etc.

### 5. Exporte os Resultados

Se desejar, você pode exportar os resultados para um arquivo CSV ou outros formatos, usando funções como `write.csv`.

```R
#write.csv(inflacao, "inflacao.csv")
```

Esses são os passos básicos para trabalhar com os dados do Ipeadata em R. Dependendo das suas necessidades, você pode expandir a análise, combinando diferentes séries de dados, aplicando modelos estatísticos ou econômicos, e visualizando os resultados de diversas maneiras.
