---
title: "Análise de dados do Ipeadata"
output: html_document
---

```{r setup, include=FALSE}
knitr::opts_chunk$set(echo = TRUE)
```

```{r libraries}
library(fpp3)
library(ipeadatar)
library(ggplot2)
library(dplyr)
```

# Séries

Nesta seção, analisamos diferentes séries temporais relacionadas ao Índice de Preços ao Consumidor (IPC). Utilizamos dados obtidos através do pacote `ipeadatar`.

## Índice de preços ao consumidor

O índice de preços no consumidor é usado para observar tendências de inflação. É calculado com base no preço médio necessário para comprar um conjunto de bens de consumo e serviços num país, comparando com períodos anteriores. 

### 1. IPC (FIPE) - taxa de inflação

```{r IPC-tx}
IPC_tx <- ipeadata("FIPE_FIPE0001") %>% 
  mutate(date = yearmonth(date)) %>%
  as_tsibble(index = date)

# Time plot
IPC_tx %>% 
  autoplot() +
  labs(title = "IPC(tx de inflação)",
       x = "Ano/Mês",
       y = "Valor")
```

#### Plot sazonal

```{r seasonal-plot-ipc-tx, eval = F}
IPC_tx %>% 
  gg_season(value, labels = "both") +
  labs(title = "IPC(tx de inflação- seasonal plot",
       x = "Ano/Mês",
       y = "")
```

#### Subseries plot

```{r subseries-plot-ipc-tx}
IPC_tx %>% 
  gg_subseries(value) +
  labs(title = "IPC(tx de inflação)- subseries plot",
       x = "Anos",
       y = "IPC")
```

#### Decomposição STL (para extrair tendência)

```{r stl-decomposition-ipc-tx}
IPC_tx %>% 
  model(STL(value)) %>%
  components() %>%
  autoplot()
```

#### ACF plot

```{r acf-ipc-tx}
IPC_tx %>% 
  ACF(value, lag_max = 100) %>%
  autoplot() + 
  labs(title = "IPC",
       x = "Lag",
       y = "ACF")
```

### 2. IPC (FIPE) - taxa de variação

```{r IPC-var}
IPC_var <- ipeadata("FIPE12_FIPE0001") %>% 
  mutate(date = yearmonth(date)) %>%
  as_tsibble(index = date)

# Time plot
IPC_var %>% 
  autoplot() +
  labs(title = "IPC (FIPE) - taxa de variação",
       x = "Ano/Mês",
       y = "Valor")
```

#### Plot sazonal

```{r seasonal-plot-ipc-var}
IPC_var %>% 
  gg_season(value, labels = "both") +
  labs(title = "IPC (FIPE) - taxa de variação- seasonal plot",
       x = "Ano/Mês",
       y = "")
```

#### Subseries plot

```{r subseries-plot-ipc-var}
IPC_var %>% 
  gg_subseries(value) +
  labs(title = "IPC (FIPE) - taxa de variação- subseries",
       x = "Anos",
       y = "IGP-M")
```

#### Decomposição STL (para extrair tendência)

```{r stl-decomposition-ipc-var}
IPC_var %>% 
  model(STL(value)) %>%
  components() %>%
  autoplot()
```

#### ACF plot

```{r acf-ipc-var}
IPC_var %>% 
  ACF(value, lag_max = 100) %>%
  autoplot() + 
  labs(title = "Índice Geral de Preços – Mercado (IGP-M) mensal",
       x = "Lag",
       y = "ACF")
```

### 3. IPC - grupo: habitação - RMSP - taxa de variação

```{r IPC-hab}
IPC_hab <- ipeadata("FIPE12_FIPE0002") %>% 
  mutate(date = yearmonth(date)) %>%
  as_tsibble(index = date)

# Time plot
IPC_hab %>% 
  autoplot() +
  labs(title = "IPC - grupo: habitação",
       x = "Ano/Mês",
       y = "Valor")
```

#### Plot sazonal

```{r seasonal-plot-ipc-hab}
IPC_hab %>% 
  gg_season(value, labels = "both") +
  labs(title = "IPC - grupo: habitação",
       x = "Ano/Mês",
       y = "")
```

#### Subseries plot

```{r subseries-plot-ipc-hab}
IPC_hab %>% 
  gg_subseries(value) +
  labs(title = "IPC - grupo: habitação",
       x = "Anos",
       y = "IPC")
```

#### Decomposição STL (para extrair tendência)

```{r stl-decomposition-ipc-hab}
IPC_hab %>% 
  model(STL(value)) %>%
  components() %>%
  autoplot()
```

#### ACF plot

```{r acf-ipc-hab}
IPC_hab %>% 
  ACF(value, lag_max = 100) %>%
  autoplot() + 
  labs(title = "Índice Geral de Preços – Mercado (IGP-M) 1º Decendio",
       x = "Lag",
       y = "ACF")
```
