---
title: "Análise de dados do IGP-M"
output: html_document
---

```{r setup, include=FALSE}
knitr::opts_chunk$set(echo = TRUE)
```

```{r libraries}
library(fpp3)
library(ipeadatar)
library(ggplot2)
```

## Séries

O Índice Geral de Preços - Mercado (IGP-M) é a média aritmética ponderada de três índices de preços: IPA, IPC e INCC, e revela as fontes de pressão inflacionária e a evolução dos preços de produtos e serviços mais relevantes para produtor, consumidor e construção civil.

### 1. IGP-M geral

```{r igpm_geral}
IGPM_geral <- ipeadata("IGP12_IGPM12") %>% 
  mutate(date = yearmonth(date)) %>%
  as_tsibble(index = date)
```

#### Time plot

```{r}
IGPM_geral %>% 
  autoplot() +
  labs(title = "Índice Geral de Preços – Mercado (IGP-M) geral",
       x = "Ano/Mês",
       y = "Valor")
```

#### Seasonal plot

É difícil por esse gráfico notar alguma sazonalidade, porém notamos que conforme os anos passam a tendência é um aumento dos valores, sendo mais explícito em anos recentes.

```{r}
IGPM_geral %>% 
  gg_season(value, labels = "both") +
  labs(title = "Índice Geral de Preços – Mercado (IGP-M) geral",
       x = "Tempo (ano/mês)",
       y = "")
```

#### Sub series plot

Os gráficos apresentam aumento conforme os anos sem grande diferença entre os meses, como era de se esperar pelo gráfico passado.

```{r}
IGPM_geral %>% 
  gg_subseries(value) +
  labs(title = "Índice Geral de Preços – Mercado (IGP-M) geral",
       x = "Tempo (em anos)",
       y = "IGP-M")
```

#### STL decomposition (para extrair Tendência)

```{r}
IGPM_geral %>% 
  model(STL(value)) %>%
  components() %>%
  autoplot()
```

#### ACF plot

O gráfico apresenta uma queda da autocorrelação conforme o LAG.

```{r}
IGPM_geral %>% 
  ACF(value, lag_max = 100) %>%
  autoplot() + 
  labs(title = "Índice Geral de Preços – Mercado (IGP-M) geral",
       x = "Lag",
       y = "ACF")
```

#### Lag plot

```{r}
IGPM_geral %>% 
  gg_lag(value, geom = "point", period = "year") + 
  labs(title = "Índice Geral de Preços – Mercado (IGP-M) geral",
       x = "Lag",
       y = "IGP-M",
       colour = "Mês")
```

### 2. IGP-M mensal

```{r igpm_mensal}
IGPM_mensal <- ipeadata("IGP12_IGPMG12") %>% 
  mutate(date = yearmonth(date)) %>%
  as_tsibble(index = date)
```

#### Time plot

Valores muito altos em anos iniciais que abaixam em anos mais recentes.

```{r}
IGPM_mensal %>% 
  autoplot() +
  labs(title = "Índice Geral de Preços – Mercado (IGP-M) mensal",
       x = "Tempo (ano/mês)",
       y = "Valor")
```

#### Seasonal plot

```{r}
IGPM_mensal %>% 
  gg_season(value, labels = "both") +
  labs(title = "Índice Geral de Preços – Mercado (IGP-M) mensal",
       x = "Tempo (em meses)",
       y = "")
```

#### Sub series plot

Os meses de janeiro, fevereiro e março se destacam por uma alta principalmente nos anos iniciais.

```{r}
IGPM_mensal %>% 
  gg_subseries(value) +
  labs(title = "Índice Geral de Preços – Mercado (IGP-M) mensal",
       x = "Tempo (em anos)",
       y = "IGP-M")
```

#### STL decomposition (para extrair Tendência)

Nota-se que a tendência tinha valores mais altos até 1995.

```{r}
IGPM_mensal %>% 
  model(STL(value)) %>%
  components() %>%
  autoplot()
```

#### ACF plot

```{r}
IGPM_mensal %>% 
  ACF(value, lag_max = 100) %>%
  autoplot() + 
  labs(title = "Índice Geral de Preços – Mercado (IGP-M) mensal",
       x = "Lag",
       y = "ACF")
```

#### Lag plot

```{r}
IGPM_mensal %>% 
  gg_lag(value, geom = "point", period = "year") + 
  labs(title = "Índice Geral de Preços – Mercado (IGP-M) mensal",
       x = "Lag",
       y = "IGP-M",
       colour = "Mês")
```

### 3. IGP-M 1º decêndio

```{r igpm_1d}
IGPM_1D <- ipeadata("IGP12_IGPMG1D12") %>% 
  mutate(date = yearmonth(date)) %>%
  as_tsibble(index = date)
```

#### Time plot

```{r}
IGPM_1D %>% 
  autoplot() +
  labs(title = "Índice Geral de Preços – Mercado (IGP-M) 1º Decêndio",
       x = "Tempo (ano/mês)",
       y = "Valor")
```

#### Seasonal plot

```{r}
IGPM_1D %>% 
  gg_season(value, labels = "both") +
  labs(title = "Índice Geral de Preços – Mercado (IGP-M) 1º Decêndio",
       x = "Tempo (em meses)",
       y = "")
```

#### Sub series plot

```{r}
IGPM_1D %>% 
  gg_subseries(value) +
  labs(title = "Índice Geral de Preços – Mercado (IGP-M) 1º Decêndio",
       x = "Tempo (em anos

)",
       y = "IGP-M")
```

#### STL decomposition (para extrair Tendência)

```{r}
IGPM_1D %>% 
  model(STL(value)) %>%
  components() %>%
  autoplot()
```

#### ACF plot

```{r}
IGPM_1D %>% 
  ACF(value, lag_max = 100) %>%
  autoplot() + 
  labs(title = "Índice Geral de Preços – Mercado (IGP-M) 1º Decêndio",
       x = "Lag",
       y = "ACF")
```

#### Lag plot

```{r}
IGPM_1D %>% 
  gg_lag(value, geom = "point", period = "year") + 
  labs(title = "Índice Geral de Preços – Mercado (IGP-M) 1º Decêndio",
       x = "Lag",
       y = "IGP-M",
       colour = "Mês")
```

