---
title: "Análise de dados do CDI"
output: html_document
---

```{r setup, include=FALSE}
knitr::opts_chunk$set(echo = TRUE)
```

```{r libraries}
library(fpp3)
library(ipeadatar)
library(ggplot2)
```

## Taxa de juros - CDI / Over - acumulada no mês

```{r ts_data}
ts <- ipeadata("BM12_TJCDI12") %>% 
  mutate(date = yearmonth(date)) %>%
  as_tsibble(index = date)
```

### Time plot

```{r time_plot}
ts %>% 
  autoplot()
```

### Seasonal plot

Analisando o gráfico de sazonalidade, notamos uma crescente durante os meses, com picos em dezembro, apesar de discrepâncias acontecerem em determinados anos, principalmente em anos antes de 1995 e valores recentes muito mais baixos.

```{r seasonal_plot}
ts %>% 
  gg_season(value, labels = "both")
```

### Sub series plot

```{r sub_series_plot}
ts %>% 
  gg_subseries(value)
```

### STL decomposition (para extrair Tendência)

Dessa forma, podemos analisar somente a tendência da série ou podemos remover a sazonalidade da série para obter a série “sazonalmente ajustada”, dentre outras análises possíveis.

```{r stl_decomposition}
ts %>% 
  model(STL(value)) %>%
  components() %>%
  autoplot()
```

### ACF plot

Temos um pico de autocorrelação no início que segue decrescendo.

```{r acf_plot}
ts %>% 
  ACF(value, lag_max = 50) %>%
  autoplot()
```

### Lag plot

```{r lag_plot}
ts %>% 
  gg_lag(value, geom = "point", period = "year")
```
